---
title: "Exploración inicial de los datos"
author: "Norman Simón Rodríguez"
date: "- Mayo 07 de 2018"
output: github_document
---
  
```{r setup, include=FALSE}
knitr::opts_chunk$set(echo = TRUE, include=TRUE, eval=FALSE)
```

## Cargando los datos

Los datos se encuentran en el archivo `datos/AEJApp-20090168_data.dta`, que es un archivo de Stata. Para leerlo en R vamos a usar el siguiente comando:

```{r}
library(foreign) # Importamos el paquete foreign para poder usar la función read.dta()
datos <- read.dta("datos/AEJApp-20090168_data.dta")
```

# Explorando los datos
Podemos mirar algunas estadísticas descriptivas rápidas de los datos con el comando `summary()`:

```{r}
summary(datos)
```

Si, por ejemplo, quisiéramos saber cuál es la proporción de mujeres en la muestra de estudio, podríamos simplemente hallar el promedio aritmético de la variable `dwomen`, que es una variable dummy:

```{r}
mean(datos$dwomen)
```

Si además estamos interesados en saber cuántos hombres y cuántas mujeres hay (no sólo el porcentaje), podemos hacer una tabla de frecuencias absolutas con la función `table()` (recordando que un valor de `1` corresponde a mujer y uno de `0` a hombre):

```{r}
table(datos$dwomen)
```

Podemos también crear un histograma para mirar la distribución de salarios en la línea de base (la variable `salary_04`), es decir, en el "pre":

```{r}
options(scipen=5) # Comente esta línea para ver qué pasa con el gráfico.
hist(datos$salary_04
     , main="Distribución de los salarios en la línea base"
     , xlab="Salario real en COP"
     , ylab="Frecuencia absoluta"
     , breaks=15
     , col="gray")
```

Podemos hacer este mismo histograma, pero para los salarios *después de haber desarrollado la intervención* (en el "post"). La variable de interés es `salary_06`.

```{r}
options(scipen=5) # Comente esta línea para ver qué pasa con el gráfico.
hist(datos$salary_06
     , main="Distribución de los salarios en la línea final"
     , xlab="Salario real en COP"
     , ylab="Frecuencia absoluta"
     , breaks=15
     , col="gray")
```

A juzgar por este diagrama, la distribución de salarios post-tratamiento es:

* Unimodal.
* Bimodal.

¿Qué podría estar causando esto?

Posiblemente necesitemos separar los datos en grupo de tratamiento y control.

```{r}
control = subset(datos, datos$select == 'control')
tratamiento = subset(datos, datos$select == 'selected')

options(scipen=5)
hist(control$salary_06
     , main="Distribución de los salarios en la línea final (CONTROL)"
     , xlab="Salario real en COP"
     , ylab="Frecuencia absoluta"
     , breaks=15
     , col="gray")

options(scipen=5)
hist(tratamiento$salary_06
     , main="Distribución de los salarios en la línea final (TRAT.)"
     , xlab="Salario real en COP"
     , ylab="Frecuencia absoluta"
     , breaks=15
     , col="gray")
```

¿Qué podemos inferir de esto?

¿Qué tal si miramos la proporción de personas empleadas en el pre y la comparamos con la proporción de personas empleadas en el post?

```{r}
mean(datos$empl_04)
mean(datos$empl_06)
```

Como R se confunde cuando le pedimos que halle promedios en vectores que tienen NAs, debemos decirle explícitamente que los ignore:

```{r}
mean(datos$empl_04, na.rm=TRUE)
mean(datos$empl_06, na.rm=TRUE)
mean(datos$empl_06, na.rm=TRUE) - mean(datos$empl_04, na.rm=TRUE)
```

Vemos que hay una mayor proporción de personas empleadas en el post, pero no sabemos si se debió sólo a nuestra intervención, o si hubo *variables de confusión* que co-causaron este resultado. Por eso hacemos las RCT, para eliminar el efecto de estas variables y aislar el efecto de la intervención. Eso es lo que haremos en las siguientes páginas.

## Contenido

1. [Preliminares](preliminares.md)
1. [Exploración inicial de los datos](exploracion.md)
1. [Estadísticas descriptivas en línea de base](tabla2.md)
1. [Tabla de balance](tabla3.md)
1. [Tabla de resultados](tablaresultados.md)