---
title: "Replicando una RCT (taller Universidad Nacional)"
author: "Norman Simón Rodríguez"
date: "-Mayo 07 de 2018"
output: github_document
---

```{r setup, include=FALSE}
knitr::opts_chunk$set(echo = TRUE, include=TRUE, eval=FALSE)
```

## ¿Qué es una RCT?

La sigla RCT en inglés significa *Randomised Controlled Trial*, que podemos traducir al español como *Ensayo Controlado Aleatorizado*.

## ¿En qué consiste la intervención que se evaluó?

Los investigadores evaluaron una intervención educativa usando un ensayo controlado aleatorizado. La intervención estaba dirigida a jóvenes en situación de vulnerabilidad y consistía en un programa de entrenamiento en capacidades laborales. Su objetivo era mejorar los prospectos laborales de los jóvenes menos favorecidos. Un resumen de la evaluación (en inglés) puede encontrarse [aquí](https://www.povertyactionlab.org/evaluation/vocational-training-disadvantaged-youth-colombia). El artículo completo está en este [link](https://www.povertyactionlab.org/sites/default/files/publications/472%20-%20training%20disadvantaged%20youth%20in%20Colombia%20July2011%20AEA.pdf). A continuación presentamos algunos puntos clave para tener en cuenta:

* **Población intervenida:** 80 mil hombres y mujeres entre los 18 y los 25 años de edad, desempleados, pertenecientes al 20% más pobre de la población.

* **Ubicación geográfica:** Los jóvenes intervenidos habitaban en Barranquilla, Bogotá, Bucaramanga, Cali, Cartagena, Manizales o Medellín.

* **Temporalidad:** El programa de educación se realizó entre 2002 y 2006, pero la evaluación sólo tuvo en cuenta la cohorte de 2005.

* **Investigadores principales:** Orazio Attanasio, Arlen Guarín, Adriana Kugler, Carlos Medina, Costas Meghir.

* **Instituciones patrocinadoras:** DNP, Econometría S.A., SEI Consultores, Economic and Social Research Council, Universidad de Houston.

* **Forma de aleatorización:** Se les instruyó a las 114 instituciones educativas participantes que hicieran una lista de estudiantes elegibles, con la condición de que el número de personas en la lista fuera mayor a la cantidad de personas que podrían recibir en los cursos de capacitación. Así, por ejemplo, una institución con capacidad para 100 estudiantes haría una lista de 150. Posteriormente se hizo un sorteo entre los aspirantes para determinar quiénes entrarían a los cursos (grupo de tratamiento) y quiénes no (grupo de control).



## Los datos

Los datos que usaremos en este tutorial se encuentran en este [link](https://www.aeaweb.org/articles?id=10.1257/app.3.3.188).

El diccionario de datos es el siguiente:



## El software

El programa informático que los investigadores utilizaron para hacer el estudio se llama [STATA](https://www.stata.com/), pero nosotros usaremos una herramienta diferente, llamada [R](https://www.r-project.org/). En teoría, los resultados deben ser siempre los mismos aunque se use software diferente.

## Cargando los datos

Los datos se encuentran en el archivo `datos/AEJApp-20090168_data.dta`, que es un archivo de Stata. Para leerlo en R vamos a usar el siguiente comando:

```{r}
library(foreign) # Importamos el paquete foreign para poder usar la función read.dta()
datos <- read.dta("datos/AEJApp-20090168_data.dta")
```

# Explorando los datos
Podemos mirar algunas estadísticas descriptivas rápidas de los datos con el comando `summary()`:

```{r}
summary(datos)
```

Si, por ejemplo, quisiéramos saber cuál es la proporción de mujeres en la muestra de estudio, podríamos simplemente hallar el promedio aritmético de la variable `dwomen`, que es una variable dummy:

```{r}
mean(datos$dwomen)
```

Si además estamos interesados en saber cuántos hombres y cuántas mujeres hay (no sólo el porcentaje de mujeres), podemos hacer una tabla de frecuencias absolutas con la función `table()` (recordando que un valor de `1` corresponde a mujer y uno de `0` a hombre):

```{r}
table(datos$dwomen)
```

Podemos también crear un histograma para mirar la distribución de salarios en la línea de base (la variable `salary_04`), es decir, en el "pre":

```{r}
options(scipen=5) # Comente esta línea para ver qué pasa con el gráfico.
hist(datos$salary_04
     , main="Distribución de los salarios en la línea base"
     , xlab="Salario real en COP"
     , ylab="Frecuencia absoluta"
     , breaks=15
     , col="gray")
```

Podemos hacer este mismo histograma, pero para los salarios *después de haber desarrollado la intervención* (en el "post"). La variable de interés es `salary_06`.

```{r}
options(scipen=5) # Comente esta línea para ver qué pasa con el gráfico.
hist(datos$salary_06
     , main="Distribución de los salarios en la línea final"
     , xlab="Salario real en COP"
     , ylab="Frecuencia absoluta"
     , breaks=15
     , col="gray")
```

A juzgar por este diagrama, la distribución de salarios post-tratamiento es:

* Unimodal.
* Bimodal.

¿Qué podría estar causando esto?

Posiblemente necesitemos separar los datos en grupo de tratamiento y control.

```{r}
control = subset(datos, datos$select == 'control')
tratamiento = subset(datos, datos$select == 'selected')

options(scipen=5)
hist(control$salary_06
     , main="Distribución de los salarios en la línea final (CONTROL)"
     , xlab="Salario real en COP"
     , ylab="Frecuencia absoluta"
     , breaks=15
     , col="gray")

options(scipen=5)
hist(tratamiento$salary_06
     , main="Distribución de los salarios en la línea final (TRAT.)"
     , xlab="Salario real en COP"
     , ylab="Frecuencia absoluta"
     , breaks=15
     , col="gray")
```

